ACORDAO-COMPLETO-2535183

ACÓRDÃO 10461/2022 ATA 42/2022 - PRIMEIRA CÂMARA

VISTOS, relatados e discutidos estes autos de tomada de contas especial instaurada pelo Fundo Nacional de Saúde contra a empresária individual Kesia Costa de Moraes Mc Nair, em razão da aplicação irregular de recursos do Sistema Único de Saúde no âmbito do Programa Farmácia Popular do Brasil - Aqui Tem Farmácia Popular (PFPB) ,
ACORDAM os Ministros do Tribunal de Contas da União, reunidos em sessão de Primeira Câmara, diante das razões expostas pelo relator, em:
9.1. considerar revel, para todos os fins, Kesia Costa de Moraes Mc Nair, na condição de empresária individual, dando-se prosseguimento ao processo, nos termos do art. 12, § 3º, da Lei 8.443/1992 c/c o art. 202, § 8º, do RI/TCU;
9.2. julgar irregulares as contas de Kesia Costa de Moraes Mc Nair (CPF XXX.786.026-XX, CNPJ 10.824.999/0001-47) , na condição de empresária individual, com fundamento nos arts. 1º, inciso I, 16, inciso III, alíneas "b" e "c" da Lei 8.443/1992 c/c os arts. 19 e 23, inciso III, da mesma Lei, e condená-la ao pagamento das quantias a seguir especificadas, com a fixação do prazo de quinze dias, a contar das notificações, para comprovar, perante o Tribunal (art. 214, inciso III, alínea "a", do Regimento Interno) , o recolhimento das dívidas aos cofres do Fundo Nacional de Saúde, atualizadas monetariamente e acrescidas dos juros de mora, calculados a partir das datas discriminadas, até a data dos recolhimentos, na forma prevista na legislação em vigor, abatendo-se, na oportunidade, os valores já ressarcidos:
	DATA DA OCORRÊNCIA
	VALOR ORIGINAL
 (R$) 

	10/08/2011
	           19,18 

	31/08/2011
	           55,14 

	28/09/2011
	           35,96 

	18/11/2011
	         122,62 

	09/12/2011
	           79,14 

	30/12/2011
	           43,18 

	06/02/2012
	             9,60 

	14/03/2012
	     3.154,17 

	14/03/2012
	             9,60 

	14/03/2012
	           69,82 

	27/03/2012
	     3.099,94 

	27/03/2012
	             9,60 

	27/03/2012
	           61,75 

	27/04/2012
	     4.227,95 

	27/04/2012
	           19,20 

	27/04/2012
	             2,40 

	12/06/2012
	     5.515,59 

	12/06/2012
	             4,80 

	12/06/2012
	             7,20 

	27/07/2012
	     5.160,78 

	27/07/2012
	           12,00 

	23/08/2012
	     5.231,42 

	23/08/2012
	           33,56 

	23/08/2012
	           14,79 

	10/09/2012
	     2.240,74 

	08/10/2012
	     3.111,47 

	08/11/2012
	     3.941,15 

	08/11/2012
	             9,60 

	18/12/2012
	     3.316,58 

	30/12/2012
	     3.801,27 

	30/12/2012
	           16,78 

	19/02/2013
	         507,99 

	07/03/2013
	     5.805,93 

	14/03/2013
	     4.380,94 

	08/04/2013
	     3.611,12 

	08/04/2013
	           50,36 

	16/04/2013
	         631,89 

	31/05/2013
	     6.792,73 

	31/05/2013
	           45,54 

	04/06/2013
	           26,73 

	04/06/2013
	         408,87 

	04/06/2013
	     3.113,12 

	02/07/2013
	     3.137,09 

	02/07/2013
	           16,78 

	29/07/2013
	     2.389,84 

	29/07/2013
	           22,79 

	30/08/2013
	     2.343,54 

	01/10/2013
	     1.653,20 

	01/10/2013
	           46,79 

	02/10/2013
	         322,14 

	12/11/2013
	     2.140,22 

	12/11/2013
	           16,80 

	06/12/2013
	     2.703,89 

	30/12/2013
	     2.409,03 

	07/02/2014
	     3.054,31 

	07/02/2014
	           26,54 

	28/02/2014
	     3.941,27 

	28/02/2014
	         272,58 

	16/04/2014
	     4.066,66 

	16/04/2014
	           62,04 

	12/05/2014
	     5.556,54 

	12/05/2014
	           19,20 

	30/05/2014
	     4.063,18 

	07/07/2014
	     3.226,33 

	07/07/2014
	           55,76 

	08/07/2014
	         284,97 

	31/07/2014
	     3.002,49 

	31/07/2014
	           14,40 

	01/08/2014
	         346,92 

	01/09/2014
	     2.769,92 

	01/09/2014
	             9,60 

	09/09/2014
	         384,09 

	01/10/2014
	     2.949,02 

	01/10/2014
	             4,80 

	02/10/2014
	         297,36 

	03/11/2014
	     3.767,96 

	03/11/2014
	           19,50 

	28/11/2014
	         557,55 

	01/12/2014
	     4.580,15 

	01/12/2014
	             2,40 

	14/01/2015
	     7.167,64 

	14/01/2015
	           27,57 

	09/02/2015
	     5.292,72 

	09/02/2015
	             2,40 

	10/02/2015
	         507,99 

	10/02/2015
	           40,19 

	03/03/2015
	     4.281,39 

	03/03/2015
	             2,40 

	02/04/2015
	     6.520,62 

	02/04/2015
	           17,97 

	05/05/2015
	     8.551,43 

	05/05/2015
	             7,20 

	12/06/2015
	   10.413,77 

	12/06/2015
	             7,20 

	15/06/2015
	     1.239,00 

	03/07/2015
	   11.517,55 

	03/07/2015
	           12,60 

	06/07/2015
	     1.313,34 

	06/07/2015
	           13,46 

	05/08/2015
	   12.086,98 

	05/08/2015
	           17,40 

	06/08/2015
	     1.412,46 

	06/08/2015
	           13,46 

	31/08/2015
	     5.638,46 

	31/08/2015
	           26,60 

9.3. aplicar a Kesia Costa de Moraes Mc Nair (CPF XXX.786.026-XX) a multa prevista no art. 57 da Lei 8.443/1992 c/c o art. 267 do Regimento Interno, no valor de R$ 150.000,00, fixando-lhe o prazo de quinze dias, a contar das notificações, para comprovar, perante o Tribunal (art. 214, inciso III, alínea "a", do Regimento Interno) , o recolhimento das dívidas aos cofres do Tesouro Nacional, atualizadas monetariamente desde a data do Acórdão até a dos efetivos recolhimentos, se forem pagas após o vencimento, na forma da legislação em vigor;
9.4. autorizar, desde logo, nos termos do art. 28, inciso II, da Lei 8.443/1992, a cobrança judicial das dívidas, caso não atendidas as notificações; e
9.5. dar ciência da deliberação à responsável, ao Fundo Nacional de Saúde e à Procuradoria da República no Estado de Minas Gerais, nos termos do § 3º do art. 16 da Lei 8.443/1992, c/c o § 7º do art. 209 do Regimento Interno do TCU, para adoção das medidas cabíveis.

TOMADA DE CONTAS ESPECIAL. TCE instaurada pelo(a) FUNDO NACIONAL DE SAÚDE - MS em razão de Não comprovação da regular aplicação dos recursos repassados pela União, Gestão de bens, dinheiros ou valores públicos, Assistência Farmacêutica /Programa Farmácia Popular do Brasil (nº da TCE no sistema: 363/2021).

Primeira Câmara

Fundo Nacional de Saúde - MS.

3. Interessados/Responsáveis:
3.1. Responsáveis: Kesia Costa de Moraes Mc Nair (XXX.786.026-XX); Kesia Costa de Moraes Mc Nair (10.824.999/0001-47).

13.1. Ministros presentes: Benjamin Zymler (na Presidência), Walton Alencar Rodrigues (Relator) e Vital do Rêgo.
13.2. Ministro-Substituto convocado: Weder de Oliveira.
13.3. Ministro-Substituto presente: Augusto Sherman Cavalcanti.

WALTON ALENCAR RODRIGUES

Adoto, como relatório, instrução elaborada pela Secretaria de Controle Externo de Tomada de Contas Especial: 
INTRODUÇÃO
	Cuidam os autos de Tomada de Contas Especial instaurada pelo Fundo Nacional de Saúde/Ministério da Saúde (FNS/MS) , em desfavor da empresária individual Sra. Kesia Costa de Moraes Mc Nair, em razão da aplicação irregular de recursos do Sistema Único de Saúde (SUS) no âmbito do Programa Farmácia Popular do Brasil - Aqui Tem Farmácia Popular (PFPB) , no período de 10/8/2011 a 4/6/2013, o que teria ocasionado um prejuízo de R$ 205.481,65, em valores históricos, aos cofres do FNS.
HISTÓRICO
Programa Farmácia Popular do Brasil
2.	O Programa Farmácia Popular do Brasil - PFPB foi criado pela Lei 10.858, de 13/4/2004, e regulamentado pelo Decreto 5.090, de 20/5/2004, com o objetivo de oferecer à população o acesso a medicamentos considerados essenciais, cumprindo, dessa forma, uma das principais diretrizes da Política Nacional de Assistência Farmacêutica.
3.	O PFPB inicialmente funcionava por meio de parceria com governos estaduais, prefeituras municipais e instituições públicas, para o atendimento de projetos de implantação e manutenção de unidades próprias, sob responsabilidade da Fundação Oswaldo Cruz (FIOCRUZ) . 
4.	Em 2006, por meio da Portaria n° 491, o Ministério da Saúde - MS expandiu o Programa para utilizar a rede já instalada do comércio varejista de produtos farmacêuticos, o qual recebeu o nome de "Aqui Tem Farmácia Popular".  
5.	As farmácias e drogarias privadas que aderem ao programa fornecem aos cidadãos, de forma gratuita, medicamentos para o tratamento de hipertensão, diabetes e asma. Além destes, são disponibilizados, com até 90% de desconto, medicamentos para rinite, dislipidemia, doença de Parkinson, osteoporose, glaucoma, anticoncepcionais e fraldas geriátricas. Para cada venda realizada, o MS reembolsa o comerciante de acordo com tabela de referência de preços de medicamentos elaborada e disponibilizada no seu sítio eletrônico: http://portalms.saude.gov.br/acoes-e-programas/farmacia-popular/legislacao.
6.	Em 2017, a Comissão Intergestores Tripartite (CIT) decidiu extinguir a rede própria do programa, passando o "Aqui Tem Farmácia Popular" a ser o único meio de se obter medicamentos no âmbito do PFPB. 
7.	A adesão ao programa pelos estabelecimentos da rede privada de comércio farmacêutico faz-se pela entrega de determinados documentos ao Ministério da Saúde, que, após verificar a sua regularidade, autoriza a dispensação de medicamentos subsidiados pelo Programa, fornecendo um login e uma senha de acesso ao sistema eletrônico de autorizações.
8.	O cidadão que deseja adquirir medicamentos subsidiados pela União deve dirigir-se a uma farmácia ou drogaria credenciada, portando documento de identificação que contenha o CPF e receita médica. 
9.	Com a apresentação dos referidos documentos, o comerciante credenciado deve, no momento da transação, acessar o sistema eletrônico de autorização do Ministério da Saúde e inserir, dentre outros dados, o nome do paciente, o seu número de CPF, o nome do medicamento prescrito, a quantidade prescrita, o CRM do médico e a data de expedição da receita e o código de barras (EAN) do medicamento que será dispensado.
10.	Após a inserção dos referidos dados no sistema informatizado, este calcula automaticamente o valor que será pago pelo Fundo Nacional da Saúde e o valor remanescente, que, se existir, deverá ser pago pelo cliente, no momento da compra. O registro das informações acima indicadas no sistema eletrônico e a geração da Autorização para Dispensação do Medicamento - ADM bastam para que, no mês seguinte, os valores das vendas de medicamentos subsidiados pela União sejam depositados na conta da empresa conveniada.
11.	A participação no Programa Farmácia Popular do Brasil - PFPB se dá por meio de adesão, de forma que as farmácias e drogarias que pretendem participar devem atender aos critérios previstos nas Portarias que o regulamentam. A participação não constitui uma obrigatoriedade aos estabelecimentos farmacêuticos, mas sim uma manifestação de vontade, com celebração de convênio entre o estabelecimento e o Ministério da Saúde. As normas instituidoras do PFPB são de consulta pública e devem ser cumpridas pelos estabelecimentos que desejem dele participar, devendo, inclusive, atestar estar cientes de todo o conteúdo e exigências previstas, mediante apresentação de requerimento e assinatura de termo de adesão. 
12.	Para atestar a veracidade e legalidade das dispensações realizadas, a portaria que rege o Programa estabelece a obrigatoriedade de armazenar e manter, por um prazo de 5 (cinco anos) , as notas fiscais de aquisição dos medicamentos e/ou correlatos do Programa junto aos fornecedores, os cupons fiscais de venda, os cupons vinculados assinados pelos clientes e as respectivas receitas médicas. O descumprimento de qualquer das regras dispostas na Portaria e seus Anexos pelas farmácias e drogarias caracteriza prática de irregularidade no âmbito do PFPB.
Auditoria do Denasus e Instauração da TCE
13.	A presente TCE originou-se de constatações do Departamento Nacional de Auditoria do SUS (Denasus) em auditoria realizada entre 15/5/2016 a 30/9/2016, com a finalidade de avaliar a execução do Programa Farmácia Popular do Brasil pela empresária individual Sra. Kesia Costa de Moraes Mc Nair, abrangendo o período de 10/8/2011 a 4/6/2013, com foco no cumprimento das normas estabelecidas pela Portaria GM/MS nº 184/2011, vigente de 3/2/2011 a 14/5/2012, e  Portaria GM/MS nº 971/2012, vigente de 15/5/2012 a 27/1/2016, que dispõem sobre o Programa Farmácia Popular do Brasil.
14.	De acordo com o Relatório de Auditoria nº 16591 do Denasus e seus anexos (peça 2) , foram constatadas irregularidades que representavam débito de R$ 205.481,65, em valores históricos. 
15.	Foram constatadas, no referido Relatório, as seguintes irregularidades:
15.1.	Irregularidade nas dispensações e/ou na documentação comprobatória de dispensações de medicamentos do Programa Farmácia Popular do Brasil, caracterizada por:
a)	registro de dispensação de medicamentos sem notas fiscais que comprovem a aquisição, contrariando o disposto nos arts. 27, 43 e 44 da Portaria GM/MS nº 184/2011, vigente de 3/2/2011 a 14/5/2012; e nos arts. 23, 39 e 40 da Portaria GM/MS nº 971/2012, vigente de 15/5/2012 a 27/1/2016. Evidência: constatações 433974, 433975, 433978 e 433980 (peça 2, p. 5-9) ;
b)	registro de dispensação de medicamentos em nome de pessoas falecidas, contrariando o disposto nos arts. 25 e 27 da Portaria GM/MS nº 184/2011, vigente de 3/2/2011 a 14/5/2012; e nos arts. 21 e 23 da Portaria GM/MS nº 971/2012, vigente de 15/5/2012 a 27/1/2016. Evidência: constatação 433981 (peça 2, p. 433981) ;
c)		não apresentação de cópia do cupom fiscal, vinculado e/ou receitas médicas solicitados, contrariando o disposto nos arts. 25, 26, 27, 43 e 44 da Portaria GM/MS nº 184/2011, vigente de 3/2/2011 a 14/5/2012; e nos arts. 21, 22, 23, 39 e 40 da Portaria GM/MS nº 971/2012, vigente de 15/5/2012 a 27/1/2016. Evidência: constatação 433984 (peça 2, p. 10) .
16.		O detalhamento do débito apurado pelo Denasus consta da peça 2, p. 11-48. 
17.	Diante das constatações o Denasus deu oportunidade de defesa à responsável, em obediência aos princípios constitucionais que asseguram o direito ao contraditório e à ampla defesa, como demonstram as notificações expedidas em 20/1/2016, e editais em 31/5/2016, 19/7/2016, 1/8/2016 e 23/11/2016, conforme item "5" do Relatório do Tomador de Contas nº 363/2021 (peça 15) . Conforme se verifica nos autos, a responsável sequer apresentou os documentos solicitados na comunicação de auditoria. 
18.		Superada a fase de defesa administrativa, foram emitidas notificações de cobrança pela Secretaria Executiva do FNS à responsável, em ofício emitido em 10/7/2018, e edital em 29/9/2020, conforme item "5" do Relatório do Tomador de Contas nº 363/2021 (peça 15) .
19.	Assim, o motivo que levou à instauração da presente Tomada de Contas Especial está materializado por prejuízo causado pela empresária individual, Sra. Kesia Costa de Moraes Mc Nair, ao Programa Farmácia Popular do Brasil, no valor histórico de R$ 205.481,65, no período de 10/8/2011 a 4/6/2013, tendo em vista irregularidades que contrariaram as normas vigentes à época, especialmente a Portaria GM/MS nº 184/2011, vigente de 3/2/2011 a 14/5/2012, e Portaria GM/MS nº 971/2012, vigente de 15/5/2012 a 27/1/2016, frente às constatações apontadas no Relatório de Auditoria nº 16591 do Denasus (peça 2) e consolidadas na Matriz de Responsabilização acostada pelo órgão instaurador (peça 14) .
20.	Com base no Relatório de Auditoria do Denasus e com fundamento na IN/TCU 71/2012, alterada pela IN/TCU 76/2016 e DN/TCU 155/2016, o Fundo Nacional de Saúde autorizou a instauração de Tomada de Contas Especial (peça 1) .
21.	O Relatório Completo do Tomador de Contas Especial nº 363/2021 (peça 15) registra a apuração de fatos, a quantificação do dano, bem como a identificação da responsável, nos termos do art. 2º da IN TCU 71/2012.
22.	Registra, ainda, que foi dada oportunidade de defesa à responsável, conforme as notificações relacionadas no item "5" do relatório do tomador, expedidas visando a regularização das contas e o ressarcimento do dano (peça 15) . 
23.	Por fim, o tomador de contas concluiu pela responsabilização da empresária individual Sra. Kesia Costa de Moraes Mc Nair, quantificando-se o débito no valor de R$ 323.881,70, atualizado em 22/2/2021 (peça 15, p. 1) . A inscrição em conta de responsabilidade, no SIAFI, foi efetuada mediante a Nota de Lançamento de Sistema nº 2021NS007275, de 23/2/2021 (peça 16) .
24.	Uma vez concluída a TCE no âmbito do Fundo Nacional de Saúde, esta foi remetida à Controladoria-Geral da União, a qual emitiu o 	Relatório de Auditoria nº 363/2021 (peça 18) , que anui com as conclusões do Relatório de Auditoria nº 16591 do Denasus (peça 2) e Relatório de Tomada de Contas Especial nº 363/2021 (peça 15) . 
25.	Diante disso, a Secretaria de Controle Interno certificou a irregularidade das contas (peça 19) , acompanhado do parecer do dirigente do órgão de controle interno (peça 20) , tendo o Ministro de Estado da Saúde registrado o conhecimento das conclusões daquele órgão de controle interno (peça 21) . 
26.	Autuada no TCU em 5/5/2021, foi realizada Instrução Preliminar com proposta de citação (peça 24) da Sra. Kesia Costa de Moraes Mc Nair (CPF XXX.786.026-XX, CNPJ 10.824.999/0001-47) , proposta essa que obteve parecer favorável da Subunidade (peça 25) e da Unidade (peça 26) . 
27.	As providências inerentes às comunicações processuais foram concluídas com validade da ciência da responsável, conforme resumo adiante (peça 35) :
	Natureza
	Comunicação 
	Data de expedição
	Peça
	Destinatário
	Origem do endereço
	Data da ciência ou motivo da devolução
	Peça da ciência
	Peça da Resposta

	Citação
	Edital 1300/2021-TCu/Seproc
	21/10/2021
	33
	Kesia Costa de Moraes MC Nair
	Receita Federal
	22/10/2021
	34
	Não houve

	Citação
	Ofício 30745/2021-TCu/Seproc
	29/06/2021
	28
	Kesia Costa de Moraes MC Nair
	Receita Federal
	Desconhecido
	Não houve
	Não houve

	Citação
	Ofício 44359/2021-TCu/Seproc
	15/09/2021
	31
	Kesia Costa de Moraes MC Nair
	Receita Federal
	Mudou-se
	Não houve
	Não houve

28.	Transcorrido o prazo regimental, a responsável permaneceu silente, devendo ser considerada revel, nos termos do art. 12, §3º, da Lei 8.443/1992.
ANÁLISE DOS PRESSUPOSTOS DE PROCEDIBILIDADE DA IN/TCU 71/2012
Viabilidade do Exercício do Contraditório e Ampla Defesa
29.	Verifica-se que não há prejuízo ao contraditório e à ampla defesa, uma vez que não houve o transcurso de mais de dez anos desde o fato gerador sem que tenha havido a notificação dos responsáveis pela autoridade administrativa federal competente (art. 6º, inciso II, c/c art. 19 da IN/TCU 71/2012, modificada pela IN/TCU 76/2016) , pois os recursos transferidos e as despesas impugnadas referem-se aos exercícios de 2011 a 2013, e a responsável foi notificada sobre as irregularidades pela autoridade administrativa competente em 20/1/2016, bem como em 31/5/2016, 19/7/2016, 1/8/2016 e 23/11/2016, por meio de editais, conforme se verifica no item "5" do Relatório do Tomador de Contas nº 363/2021 (peça 15) .
Valor de Constituição da TCE
30.	Verifica-se, também, que o valor atualizado do débito apurado (sem juros) em 1/1/2017 é de R$ 252.362,13, portanto superior ao limite mínimo de R$ 100.000,00, na forma estabelecida conforme os arts. 6º, inciso I, e 19 da IN/TCU 71/2012, modificada pela IN/TCU 76/2016.
VERIFICAÇÃO DA EXISTÊNCIA DE OUTROS DÉBITOS
31.		Em atenção ao comando contido no item 9.4 do Acórdão 1772/2017-TCU-Plenário (Relator Ministro-Substituto Augusto Sherman Cavalcanti) , e em atendimento ao disposto no art. 6º, § 1º, da Instrução Normativa TCU 71/2012, informa-se que não foi constatada a existência de outros débitos imputáveis à responsável arrolada nestes autos em demais processos em tramitação no Tribunal. 
EXAME TÉCNICO
Esgotamento da via administrativa do Ministério da Saúde para ressarcimento do dano
32.		Preliminarmente, oportuno consignar que, nos termos do art. 23, § 1º, do Decreto 7.827/2012, que regulamenta a Lei Complementar 141/2012, e item 9.3.5.2 do Acórdão 1072/2017-TCU-Plenário (Relator Ministro Bruno Dantas) , foram esgotadas, na via administrativa de controle interno do Ministério da Saúde, as medidas para ressarcimento do dano, conforme notificações à responsável em 10/7/2018, e em 29/9/2020, por meio de edital, de acordo com o item "5" do Relatório do Tomador de Contas nº 363/2021 (peça 15) .
Caracterização das irregularidades geradoras do dano ao erário
33.	Extrai-se da situação sintetizada na seção "histórico" desta instrução que o tomador de contas identificou como ilícito gerador do dano as seguintes irregularidades, o que teria ocasionado um prejuízo de R$ 205.481,65:
33.1.	Irregularidade nas dispensações e/ou na documentação comprobatória de dispensações de medicamentos do Programa Farmácia Popular do Brasil, caracterizada por:
a)	 Ocorrência 1: registro de dispensação de medicamentos sem notas fiscais que comprovem a aquisição;
Dispositivos violados: arts. 27, 43 e 44 da Portaria GM/MS nº 184/2011, vigente de 3/2/2011 a 14/5/2012; e arts. 23, 39 e 40 da Portaria GM/MS nº 971/2012, vigente de 15/5/2012 a 27/1/2016; 
Responsável: Sra. Kesia Costa de Moraes Mc Nair, empresária individual, no período de 10/8/2011 a 4/6/2013;
Conduta: não apresentar notas fiscais que comprovem a compra e a existência em estoque dos medicamentos dispensados;
Evidência:  Constatações 433974, 433975, 433978 e 433980 do Relatório de Auditoria nº 16591 do Denasus (peça 2, p. 5-9) ;
b)	Ocorrência 2: registro de dispensação de medicamentos em nome de pessoas falecidas;
Dispositivos violados: arts. 25 e 27 da Portaria GM/MS nº 184/2011, vigente de 3/2/2011 a 14/5/2012; e arts. 21 e 23 da Portaria GM/MS nº 971/2012, vigente de 15/5/2012 a 27/1/2016; 
Responsável: Sra. Kesia Costa de Moraes Mc Nair, empresária individual, no período de 10/8/2011 a 4/6/2013;  
Conduta: realizar a dispensação de medicamentos em nome de pessoas falecidas;
Evidência: Constatação 433981 do Relatório de Auditoria nº 16591 do Denasus (peça 2, p. 433981) ;
c)	Ocorrência 3: não apresentação de cópia do cupom fiscal, vinculado e/ou receitas médicas solicitados;
Dispositivos violados: arts. 25, 26, 27, 43 e 44 da Portaria GM/MS nº 184/2011, vigente de 3/2/2011 a 14/5/2012; e arts. 21, 22, 23, 39 e 40 da Portaria GM/MS nº 971/2012, vigente de 15/5/2012 a 27/1/2016; 
Responsável: Sra. Kesia Costa de Moraes Mc Nair, empresária individual, no período de 10/8/2011 a 4/6/2013;
Conduta: não apresentar as cópias do cupom fiscal, vinculado e/ou receitas médicas solicitados, os quais servem para atestar a legalidade das dispensações realizadas;
Evidência: Constatação 433984 do Relatório de Auditoria nº 16591 do Denasus (peça 2, p. 10) .
Observação sobre o débito atribuído a cada ocorrência pelo Denasus
34.	Ao realizar uma dispensação no âmbito do Programa Farmácia Popular do Brasil, o estabelecimento insere todos os dados requeridos no sistema informatizado e recebe a autorização para dispensação do medicamento, bem como o valor que será subsidiado pelo Fundo Nacional da Saúde - FNS e o valor remanescente que, se existir, deverá ser pago pelo cliente. Com a conclusão da operação, mês seguinte a empresa recebe automaticamente em sua conta bancária o valor referente à parte subsidiada pelo FNS. 
35.	Para ter direito ao reembolso, no entanto, a operação deve seguir os critérios estabelecidos na Portaria que rege o Programa, sob pena de ter que devolver os valores recebidos. Para atestar a legalidade da dispensação é preciso que o estabelecimento guarde e apresente, quando solicitado, as notas fiscais de aquisição dos medicamentos e/ou correlatos junto aos fornecedores, os cupons fiscais de venda, os cupons vinculados assinados pelos beneficiários e as receitas médicas. A ausência ou irregularidade nesses documentos invalida a dispensação e gera a obrigação de o estabelecimento devolver os valores recebidos.
36.	O Departamento Nacional de Auditoria do SUS - Denasus, quanto realiza auditoria no estabelecimento participante do PFPB, estabelece a ordem em que os documentos serão analisados, normalmente conferindo, no que tange as dispensações realizadas, primeiro as notas fiscais de aquisição dos medicamentos junto aos fornecedores. Ao verificar, para uma dispensação, a ausência ou alguma irregularidade na nota fiscal, tal como o código de barras do medicamento adquirido ser diferente do código do dispensado, a operação é considerada irregular e o valor recebido deverá ser devolvido ao Fundo Nacional de Saúde. Dessa forma, no relatório de auditoria é atribuído o valor referente a essa irregularidade.
37.	Em seguida, é verificado o cupom fiscal da venda e, novamente, caso não exista ou contenha alguma irregularidade, a dispensação é considerada irregular e o valor recebido deve ser devolvido ao FNS. Caso essa dispensação já tenha sido considerada irregular pela ausência ou irregularidade na nota fiscal de aquisição, ela é excluída do cômputo para não incorrer em duplicidade.
38.	É possível observar, dessa forma, que nos relatórios de auditoria do Denasus, a maior parte do débito é atribuído à irregularidade de "não apresentação das notas fiscais de aquisição dos medicamentos e/ou correlatos junto aos fornecedores", o que gera distorção na análise das demais irregularidades, gerando a falsa impressão de que a maior parte das irregularidades ocorridas no âmbito do Programa Farmácia Popular do Brasil ocorre somente em virtude da ausência de comprovação da aquisição dos medicamentos dispensados, já que o débito atribuído às demais geralmente é baixo.
39.	Pelo acima exposto, de forma a não gerar distorções na análise, não serão atribuídos valores individuais a cada uma das ocorrências.
Responsabilização da Pessoa Física dos Empresários Individuais
40.	Devido ao caráter convenial conferido à relação entre o poder público e o particular no âmbito do Programa Farmácia Popular do Brasil, conforme claramente explicitado nas Portarias que o regem, a jurisprudência do TCU tem se solidificado no sentido de que sejam responsabilizados, além da pessoa jurídica, também seus administradores, pessoalmente, a comprovar a regular aplicação dos recursos públicos desse programa submetidos às suas decisões. Nesse diapasão, acerca das irregularidades constatadas na execução do PFPB, julgados recentes do TCU, a exemplo dos Acórdãos 3796/2020-TCU-Primeira Câmara (Relator Ministro Vital do Rêgo) , 2395/2020-TCU-Primeira Câmara (Relator Ministro-Substituto Weder de Oliveira) , e 2386/2020-TCU-Primeira Câmara (Relator Ministro Augusto Sherman) , têm responsabilizado a pessoa jurídica da farmácia/drogaria credenciada em solidariedade com a pessoa física dos seus administradores, não pelo instituto da desconsideração da personalidade jurídica, mas pela obrigação de prestar contas decorrente da natureza convenial da relação jurídica estabelecida. 
41.	Sobre o assunto é claro o voto condutor do Acórdão 5259/2018-TCU-Primeira Câmara, (Relator Ministro Vital do Rêgo) :
Com relação à matéria de fato, como bem ressaltou o MPTCU, a norma que instituiu o PFPB (art. 2º, inciso II, da Portaria 184/2011, sucedido pelo art. 2º, inciso II, Portaria 111/2016) atribuiu ao programa, expressamente, a natureza de convênio, por meio do qual é outorgado ao particular (farmácia ou drogaria integrante da rede privada) a gestão de recursos públicos. Assim, ao assumir voluntariamente o múnus público de gestão de recursos do PFPB, o particular se submete à obrigação de prestar contas, conforme disposto no artigo 70, parágrafo único, da Constituição, e, eventual responsabilização em caso mau uso dos recursos geridos, consoante dispõe o artigo 71, inciso II, da CF/1988.
Nesse contexto, compartilho o entendimento do MPTCU, no sentido de que, ao se considerar a gestão de recursos públicos no âmbito de uma pessoa jurídica de direito privado, as decisões das pessoas naturais administradoras dessa pessoa jurídica determinam a destinação a ser dada àqueles recursos públicos. Isso faz com que, além da pessoa jurídica, também seus administradores sejam obrigados, pessoalmente, a comprovar a regular aplicação dos recursos públicos submetidos às suas decisões, a exemplo do que deliberou esta Corte no Acórdão 8969/2016-TCU-Segunda Câmara (Relator Ministro Raimundo Carreiro) .
42.	Nos casos em que o estabelecimento comercial farmacêutico possui a natureza jurídica de empresa individual, o art. 2º do Decreto-Lei 1.706, de 23 de outubro de 1979 esclarece que as empresas individuais se equiparam a pessoa jurídica apenas para fins fiscais. Dessa forma, por não ser efetivamente uma pessoa jurídica, responde apenas a pessoa física do empresário individual.
43.	Nesse sentido se manifestou o Ministro Vital do Rego no voto condutor do Acórdão 4508/2020-TCU-Primeira Câmara:
	19. Não há dúvidas, na jurisprudência desta Corte de Contas, que a empresa individual não tem personalidade diversa e separada do titular, constituindo-se como única pessoa com único patrimônio, tanto assim que é desnecessária a desconsideração da personalidade jurídica para a condenação de responsável empresário individual. Nesse sentido, os Acórdão 2386/2020-TCU-Primeira Câmara (relator Min. Augusto Sherman) , 4.476/2019-TCU-2ª Câmara (Min. Subst. Marcos Bemquerer) , 8.698/2019-TCU-2ª Câmara (relator Min. Aroldo Cedraz) , 3.201/2018-TCU-2ª Câmara (relator Min. Aroldo Cedraz) , 10.922/2016-TCU-2ª Câmara (Min. Subst. André de Carvalho) , 4.784/2014-TCU1ª Câmara (Min. Benjamin Zymler) e 2.737/2013- TCU-Plenário (Rel. Min. José Jorge) , 1.563/2012TCU-Plenário (Min. Subst. Marcos Bemquerer) , dentre outros. 
44.	Esse mesmo entendimento é espelhado na doutrina e jurisprudência pátrias, onde o empresário individual, conquanto esteja inscrito no Cadastro Nacional de Pessoas Jurídicas, não é considerado pessoa jurídica, pois equivale a um comerciante exercendo atos de comércio individualmente. Nesse decisum, ao acatar sugestão do representante do Ministério Público, o relator, ao tempo que destacou que o responsável é a pessoa física, adotou posicionamento no sentido de que todas as referências ao empresário individual no processo trarão o seu CPF e o seu CNPJ.
45.	O caso concreto tratado nesta TCE envolve a empresária individual Sra. Kesia Costa de Moraes Mc Nair (CPF XXX.786.026-XX, CNPJ 10.824.999/0001-47) .
46.	Considerando os ilícitos acima identificados, a imputação de responsabilidade atende aos pressupostos estabelecidos na jurisprudência desta Corte de Contas. Com efeito, há elementos para individualizar as condutas, o nexo de causalidade entre estas e as irregularidades geradoras do dano, bem como está caracterizada a atuação, no mínimo culposa, da responsável, conforme resumido na matriz de responsabilização anexa a esta instrução e demonstrado na descrição das ocorrências listadas no tópico retro "Caracterização das irregularidades geradoras do dano ao erário".
47.	Encontram-se, dessa forma, elementos probatórios nos autos que autorizam a responsabilização da Sra. Kesia Costa de Moraes Mc Nair, na condição de empresária individual.  
48.	Na seara do Direito Financeiro, é cediço que cabe ao responsável demonstrar, por meio da documentação exigida nos normativos do PFPB, a boa e regular aplicação dos recursos públicos federais geridos no âmbito do referido programa, ainda que tais recursos financeiros lhes tenham sido repassados posteriormente à dispensação dos medicamentos, pois fora feito com base nas informações prestadas pelo estabelecimento comercial farmacêutico à luz das exigências previamente estabelecidas e aceitas pelo ente privado. 
49.	Cabia à responsável comprovar, por meio de documentos hábeis (notas fiscais de entrada, receitas médicas, cupons vinculados, cupons fiscais etc) , que as dispensações de medicamentos respeitaram os normativos do programa.
Citações
50.	Em cumprimento ao Despacho do Secretário da Secex-TCE (peça 26) , foi promovida a citação da responsável por meio dos ofícios:
	Natureza
	Comunicação 
	Data de expedição
	Peça
	Destinatário
	Origem do endereço
	Data da ciência ou motivo da devolução
	Peça da ciência
	Peça da Resposta

	Citação
	Edital 1300/2021-TCu/Seproc
	21/10/2021
	33
	Kesia Costa de Moraes MC Nair
	Receita Federal
	22/10/2021
	34
	Não houve

	Citação
	Ofício 30745/2021-TCu/Seproc
	29/06/2021
	28
	Kesia Costa de Moraes MC Nair
	Receita Federal
	Desconhecido
	Não houve
	Não houve

	Citação
	Ofício 44359/2021-TCu/Seproc
	15/09/2021
	31
	Kesia Costa de Moraes MC Nair
	Receita Federal
	Mudou-se
	Não houve
	Não houve

Da validade das notificações:
51.	Preliminarmente, cumpre tecer breves considerações sobre a forma como são realizadas as comunicações processuais no TCU. A esse respeito, destacam-se o art. 179, do Regimento Interno do TCU (Resolução 155, de 4/12/2002) e o art. 4º, inciso III, § 1º, da Resolução TCU 170, de 30 de junho de 2004, in verbis:
Art. 179. A citação, a audiência ou a notificação, bem como a comunicação de diligência, farse-ão:
I - mediante ciência da parte, efetivada por servidor designado, por meio eletrônico, fac-símile, telegrama ou qualquer outra forma, desde que fique confirmada inequivocamente a entrega da comunicação ao destinatário;
II - mediante carta registrada, com aviso de recebimento que comprove a entrega no endereço do destinatário;
III - por edital publicado no Diário Oficial da União, quando o seu destinatário não for localizado
 (...) 
Art. 3º As comunicações serão dirigidas ao responsável, ou ao interessado, ou ao dirigente de órgão ou entidade, ou ao representante legal ou ao procurador constituído nos autos, com poderes expressos no mandato para esse fim, por meio de:
I - correio eletrônico, fac-símile ou telegrama;
II - servidor designado;
III - carta registrada, com aviso de recebimento;
IV - edital publicado no Diário Oficial da União, quando o seu destinatário não for localizado, nas hipóteses em que seja necessário o exercício de defesa.
Art. 4º. Consideram-se entregues as comunicações:
I - efetivadas conforme disposto nos incisos I e II do artigo anterior, mediante confirmação da ciência do destinatário;
II - realizadas na forma prevista no inciso III do artigo anterior, com o retorno do aviso de recebimento, entregue comprovadamente no endereço do destinatário;
III - na data de publicação do edital no Diário Oficial da União, quando realizadas na forma prevista no inciso IV do artigo anterior.
§ 1º O endereço do destinatário deverá ser previamente confirmado mediante consulta aos sistemas disponíveis ao Tribunal ou a outros meios de informação, a qual deverá ser juntada ao respectivo processo.
 (...) 
52.		Bem se vê, portanto, que a validade da citação via postal não depende de que o aviso de recebimento seja assinado pelo próprio destinatário da comunicação, o que dispensa, no caso em tela, a entrega do AR em "mãos próprias". A exigência da norma é no sentido de o Tribunal verificar se a correspondência foi entregue no endereço correto, residindo aqui a necessidade de certeza inequívoca. 
53.		Não é outra a orientação da jurisprudência do TCU, conforme se verifica dos julgados a seguir transcritos:
São válidas as comunicações processuais entregues, mediante carta registrada, no endereço correto do responsável, não havendo necessidade de que o recebimento seja feito por ele próprio (Acórdão 3648/2013-TCU-Segunda Câmara, Relator Ministro JOSÉ JORGE) ;
É prescindível a entrega pessoal das comunicações pelo TCU, razão pela qual não há necessidade de que o aviso de recebimento seja assinado pelo próprio destinatário. Entregandose a correspondência no endereço correto do destinatário, presume-se o recebimento da citação. (Acórdão 1019/2008-TCU-Plenário, Relator Ministro BENJAMIN ZYMLER) ;
As comunicações do TCU, inclusive as citações, deverão ser realizadas mediante Aviso de Recebimento - AR, via Empresa Brasileira de Correios e Telégrafos, bastando para sua validade que se demonstre que a correspondência foi entregue no endereço correto. (Acórdão 1526/2007-TCU-Plenário, Relator Ministro AROLDO CEDRAZ) .
54.	A validade do critério de comunicação processual do TCU foi referendada pelo Supremo Tribunal Federal, nos termos do julgamento do MS-AgR 25.816/DF, por meio do qual se afirmou a desnecessidade da ciência pessoal do interessado, entendendo-se suficiente a comprovação da entrega do "AR" no endereço do destinatário:
Ementa: agravo regimental. Mandado de segurança. Desnecessidade de intimação pessoal das decisões do tribunal de contas da união. art. 179 do regimento interno do TCU. Intimação do ato impugnado por carta registrada, iniciado o prazo do art. 18 da lei nº 1.533/51 da data constante do aviso de recebimento. Decadência reconhecida. Agravo improvido.
O envio de carta registrada com aviso de recebimento está expressamente enumerado entre os meios de comunicação de que dispõe o Tribunal de Contas da União para proceder às suas intimações.
O inciso II do art. 179 do Regimento Interno do TCU é claro ao exigir apenas a comprovação da entrega no endereço do destinatário, bastando o aviso de recebimento simples. 
55.	No caso vertente, a citação da responsável se deu em endereços provenientes da base de CPFs da Receita Federal, em sistema custodiado pelo TCU. Como não foi possível localizar a responsável, foi elaborado Edital (peça 33) .
Da revelia da responsável
56.	Transcorrido o prazo regimental fixado e mantendo-se inerte a aludida responsável, impõe-se que seja considerada revel, dando-se prosseguimento ao processo, de acordo com o art. 12, § 3º, da Lei 8.443/1992.
57.	Nos processos do TCU, a revelia não leva à presunção de que seriam verdadeiras todas as imputações levantadas contra os responsáveis, diferentemente do que ocorre no processo civil, em que a revelia do réu opera a presunção da verdade dos fatos narrados pelo autor (Acórdão 1009/2018-TCU-Plenário, Relator Ministro Bruno Dantas; 2369/2013-TCU-Plenário, Relator Ministro Benjamin Zymler; e 2449/2013-TCU-Plenário, Relator Ministro Benjamin Zymler) . Dessa forma, a avaliação da responsabilidade do agente não pode prescindir da prova existente no processo ou para ele carreada. 
58.	Ao não apresentar sua defesa, a responsável deixou de produzir prova da regular aplicação dos recursos sob sua responsabilidade, em afronta às normas que impõem aos gestores públicos a obrigação legal de, sempre que demandados pelos órgãos de controle, apresentar os documentos que demonstrem a correta utilização das verbas públicas, a exemplo do contido no art. 93 do Decreto-Lei 200/1967: "Quem quer que utilize dinheiros públicos terá de justificar seu bom e regular emprego na conformidade das leis, regulamentos e normas emanadas das autoridades administrativas competentes." 
59.	Mesmo as alegações de defesa não sendo apresentadas, considerando o princípio da verdade real que rege esta Corte, procurou-se buscar, em manifestações da responsável na fase interna desta Tomada de Contas Especial, se havia algum argumento que pudesse ser aproveitado a seu favor.  Conforme se verifica nos autos, a responsável sequer apresentou os documentos solicitados na comunicação de auditoria.
60.	Em se tratando de processo em que a parte interessada não se manifestou acerca das irregularidades imputadas, não há elementos para que se possa efetivamente aferir e reconhecer a ocorrência de boa-fé na conduta da responsável, podendo este Tribunal, desde logo, proferir o julgamento de mérito pela irregularidade das contas, conforme os termos dos §§ 2º e 6º do art. 202 do Regimento Interno do TCU. (Acórdão 2064/2011-TCU-Primeira Câmara, Relator Ministro Ubiratan Aguiar; 6.182/2011-TCU-Primeira Câmara, Relator Ministro-Substituto Weder de Oliveira; 4.072/2010-TCU-Primeira Câmara, Relator Ministro Valmir Campelo; 1.189/2009-TCU-Primeira Câmara, Relator Ministro-Substituto Marcos Bemquerer; 731/2008-TCU-Plenário, Relator Ministro Aroldo Cedraz) .
61.	Dessa forma, a Sra. Kesia Costa de Moraes Mc Nair (CPF XXX.786.026-XX, CNPJ 10.824.999/0001-47) deve ser considerada revel, nos termos do art. 12, §3º, da Lei 8.443/1992, devendo as contas serem julgadas irregulares, condenando-a ao débito apurado e aplicando-lhe a multa prevista no art. 57 da Lei 8.443/1992.
Culpabilidade
62.	No âmbito do TCU, é considerado de boa-fé o responsável que, embora tenha concorrido para o dano ao erário ou outra irregularidade, seguiu as normas pertinentes, os preceitos e os princípios do direito. A análise, portanto, é feita sob o ponto de vista objetivo, sem que seja necessária a comprovação de má-fé (dolo) , mas apenas da ausência de boa-fé objetiva (Acórdão 7936/2018-TCU-Segunda Câmara, Relator Ministro-Substituto Augusto Sherman) .
63.	Dessa forma, não é possível atestar a boa-fé da responsável, já que o dano decorreu justamente do descumprimento das normas e princípios do Programa Farmácia Popular do Brasil - PFPB. É possível afirmar que a responsável tinha consciência da ilicitude dos atos, haja vista ter assinado termo de adesão no qual requer a habilitação nas condições estabelecidas pela Portaria que rege o Programa, da qual declarou expressamente estar ciente de todo o conteúdo e exigências, as quais aceitou e se comprometeu a cumprir.
Verificação do Prazo de Prescrição da Pretensão Punitiva
64.	Observa-se não ter ocorrido a prescrição da pretensão punitiva por parte do TCU que, nos termos do entendimento firmado no Acórdão 1441/2016-TCU-Plenário (Relator Ministro Benjamin Zymler) , subordina-se ao prazo geral de prescrição indicado no art. 205 do Código Civil, qual seja, dez anos contados a partir da data de ocorrência da irregularidade sancionada, nos termos do art. 189 do Código Civil. As irregularidades discutidas nesta TCE ocorreram nos exercícios de 2011 a 2013, bem como houve interrupção do prazo prescricional, em 10/6/2021, em função do ato que determinou a citação (peça 26) , portanto há menos de 10 anos, não restando caracterizada a prescrição da pretensão punitiva.
CONCLUSÃO
65.		Em face da análise promovida na seção "Exame Técnico", verifica-se que a Sra. Kesia Costa de Moraes Mc Nair não logrou comprovar a boa e regular aplicação dos recursos e, instada a se manifestar, optou pelo silêncio, configurando a revelia, nos termos do §3º, do art. 12, da Lei 8.443/1992. Ademais, inexistem nos autos elementos que demonstrem a boa-fé da responsável ou a ocorrência de outras excludentes de culpabilidade.
66.	Vale ressaltar que a jurisprudência pacífica nesta Corte é no sentido da imprescritibilidade das ações de ressarcimento ao erário (Súmula TCU 282) . Dessa forma, identificado dano ao erário, devese instaurar e julgar o processo de tomada de contas especial para responsabilizar seus agentes causadores, respeitando o direito ao contraditório e à ampla defesa, independentemente de quando ocorreram os atos impugnados.
67.	Verifica-se também que não houve a prescrição da pretensão punitiva, conforme análise já realizada.
68.		Tendo em vista que não constam dos autos elementos que permitam reconhecer a boa-fé da responsável, sugere-se que as suas contas sejam julgadas irregulares, nos termos do art. 202, § 6º, do Regimento Interno do TCU, com a imputação do débito atualizado monetariamente e acrescido de juros de mora, nos termos do art. 202, §1º do Regimento Interno do TCU, descontado o valor eventualmente recolhido, com a aplicação da multa prevista no art. 57 da Lei 8.443/1992.
PROPOSTA DE ENCAMINHAMENTO
69.	Diante do exposto, submetem-se os autos à consideração superior, propondo:
a)	considerar revel, para todos os efeitos, a Sra. Kesia Costa de Moraes Mc Nair (CPF XXX.786.026-XX, CNPJ 10.824.999/0001-47) , na condição de empresária individual, dando-se prosseguimento ao processo, nos termos do art. 12, § 3º, da Lei 8.443/1992 c/c o art. 202, § 8º, do RI/TCU;
b)	com fundamento nos arts. 1º, inciso I, 16, inciso III, alíneas "b" e "c" da Lei 8.443/1992 c/c os arts. 19 e 23, inciso III, da mesma Lei, e com arts. 1º, inciso I, 209, inciso II e III, 210 e 214, inciso III, do Regimento Interno, que sejam julgadas irregulares as contas da Sra. Kesia Costa de Moraes Mc Nair (CPF XXX.786.026-XX, CNPJ 10.824.999/0001-47) , na condição de empresária individual, e condená-la ao pagamento das quantias a seguir especificadas, com a fixação do prazo de quinze dias, a contar das notificações, para comprovar, perante o Tribunal (art. 214, inciso III, alínea "a", do Regimento Interno) , o recolhimento das dívidas aos cofres do Fundo Nacional de Saúde, atualizadas monetariamente e acrescidas dos juros de mora, calculados a partir das datas discriminadas, até a data dos recolhimentos, na forma prevista na legislação em vigor, abatendo-se, na oportunidade, os valores já ressarcidos:
	DATA DA OCORRÊNCIA
	VALOR ORIGINAL
 (R$) 
	D/C

	10/08/2011
	           19,18 
	D

	31/08/2011
	           55,14 
	D

	28/09/2011
	           35,96 
	D

	18/11/2011
	         122,62 
	D

	09/12/2011
	           79,14 
	D

	30/12/2011
	           43,18 
	D

	06/02/2012
	             9,60 
	D

	14/03/2012
	     3.154,17 
	D

	14/03/2012
	             9,60 
	D

	14/03/2012
	           69,82 
	D

	27/03/2012
	     3.099,94 
	D

	27/03/2012
	             9,60 
	D

	27/03/2012
	           61,75 
	D

	27/04/2012
	     4.227,95 
	D

	27/04/2012
	           19,20 
	D

	27/04/2012
	             2,40 
	D

	12/06/2012
	     5.515,59 
	D

	12/06/2012
	             4,80 
	D

	12/06/2012
	             7,20 
	D

	27/07/2012
	     5.160,78 
	D

	27/07/2012
	           12,00 
	D

	23/08/2012
	     5.231,42 
	D

	23/08/2012
	           33,56 
	D

	23/08/2012
	           14,79 
	D

	10/09/2012
	     2.240,74 
	D

	08/10/2012
	     3.111,47 
	D

	08/11/2012
	     3.941,15 
	D

	08/11/2012
	             9,60 
	D

	18/12/2012
	     3.316,58 
	D

	30/12/2012
	     3.801,27 
	D

	30/12/2012
	           16,78 
	D

	19/02/2013
	         507,99 
	D

	07/03/2013
	     5.805,93 
	D

	14/03/2013
	     4.380,94 
	D

	08/04/2013
	     3.611,12 
	D

	08/04/2013
	           50,36 
	D

	16/04/2013
	         631,89 
	D

	31/05/2013
	     6.792,73 
	D

	31/05/2013
	           45,54 
	D

	04/06/2013
	           26,73 
	D

	04/06/2013
	         408,87 
	D

	04/06/2013
	     3.113,12 
	D

	02/07/2013
	     3.137,09 
	D

	02/07/2013
	           16,78 
	D

	29/07/2013
	     2.389,84 
	D

	29/07/2013
	           22,79 
	D

	30/08/2013
	     2.343,54 
	D

	01/10/2013
	     1.653,20 
	D

	01/10/2013
	           46,79 
	D

	02/10/2013
	         322,14 
	D

	12/11/2013
	     2.140,22 
	D

	12/11/2013
	           16,80 
	D

	06/12/2013
	     2.703,89 
	D

	30/12/2013
	     2.409,03 
	D

	07/02/2014
	     3.054,31 
	D

	07/02/2014
	           26,54 
	D

	28/02/2014
	     3.941,27 
	D

	28/02/2014
	         272,58 
	D

	16/04/2014
	     4.066,66 
	D

	16/04/2014
	           62,04 
	D

	12/05/2014
	     5.556,54 
	D

	12/05/2014
	           19,20 
	D

	30/05/2014
	     4.063,18 
	D

	07/07/2014
	     3.226,33 
	D

	07/07/2014
	           55,76 
	D

	08/07/2014
	         284,97 
	D

	31/07/2014
	     3.002,49 
	D

	31/07/2014
	           14,40 
	D

	01/08/2014
	         346,92 
	D

	01/09/2014
	     2.769,92 
	D

	01/09/2014
	             9,60 
	D

	09/09/2014
	         384,09 
	D

	01/10/2014
	     2.949,02 
	D

	01/10/2014
	             4,80 
	D

	02/10/2014
	         297,36 
	D

	03/11/2014
	     3.767,96 
	D

	03/11/2014
	           19,50 
	D

	28/11/2014
	         557,55 
	D

	01/12/2014
	     4.580,15 
	D

	01/12/2014
	             2,40 
	D

	14/01/2015
	     7.167,64 
	D

	14/01/2015
	           27,57 
	D

	09/02/2015
	     5.292,72 
	D

	09/02/2015
	             2,40 
	D

	10/02/2015
	         507,99 
	D

	10/02/2015
	           40,19 
	D

	03/03/2015
	     4.281,39 
	D

	03/03/2015
	             2,40 
	D

	02/04/2015
	     6.520,62 
	D

	02/04/2015
	           17,97 
	D

	05/05/2015
	     8.551,43 
	D

	05/05/2015
	             7,20 
	D

	12/06/2015
	   10.413,77 
	D

	12/06/2015
	             7,20 
	D

	15/06/2015
	     1.239,00 
	D

	03/07/2015
	   11.517,55 
	D

	03/07/2015
	           12,60 
	D

	06/07/2015
	     1.313,34 
	D

	06/07/2015
	           13,46 
	D

	05/08/2015
	   12.086,98 
	D

	05/08/2015
	           17,40 
	D

	06/08/2015
	     1.412,46 
	D

	06/08/2015
	           13,46 
	D

	31/08/2015
	     5.638,46 
	D

	31/08/2015
	           26,60 
	D

c)	aplicar à Sra. Kesia Costa de Moraes Mc Nair (CPF XXX.786.026-XX) a multa prevista no art. 57 da Lei 8.443/1992 c/c o art. 267 do Regimento Interno, com a fixação do prazo de quinze dias, a contar das notificações, para comprovar, perante o Tribunal (art. 214, inciso III, alínea "a", do Regimento Interno) , o recolhimento das dívidas aos cofres do Tesouro Nacional, atualizadas monetariamente desde a data do Acórdão até a dos efetivos recolhimentos, se forem pagas após o vencimento, na forma da legislação em vigor;
d)	autorizar, desde logo, nos termos do art. 28, inciso II, da Lei 8.443/1992, a cobrança judicial das dívidas, caso não atendidas as notificações;
e)	autorizar, desde logo, com fundamento no art. 26, da Lei 8.443/1992 c/c o art. 217, do Regimento Interno do TCU, caso seja do interesse da responsável, o parcelamento das dívidas em até 36 parcelas, incidindo, sobre cada uma, os encargos legais devidos, sem prejuízo de alertá-la de que, caso opte por essa forma de pagamento, a falta de comprovação do recolhimento de qualquer parcela implicará o vencimento antecipado do saldo devedor, nos termos do art. 26, parágrafo único, e 59, da Lei 8.443/1992 c/c o art. 217, § 2º, do Regimento Interno do TCU;
f)	enviar cópia do Acórdão que vier a ser prolatado à Procuradoria da República no Estado de Minas Gerais, nos termos do § 3º do art. 16 da Lei 8.443/1992, c/c o § 7º do art. 209 do Regimento Interno do TCU, para adoção das medidas cabíveis, e ao Fundo Nacional de Saúde e aos responsáveis, para ciência, e informar-lhes que a deliberação, acompanhada do Relatório e do Voto que a fundamenta, está disponível para a consulta no endereço www.tcu.gov.br/acordaos além de esclarecer que, caso requerido, o TCU poderá fornecer sem custos as correspondentes cópias, de forma impressa;
g)	 informar à Procuradoria da República no Estado de Minas Gerais que, nos termos do parágrafo único do art. 62 da Resolução TCU 259/2014, os procuradores e membros do Ministério Público credenciados nesta Corte podem acessar os presentes autos de forma eletrônica e automática, ressalvados apenas os casos de eventuais peças classificadas como sigilosas, as quais requerem solicitação formal.
2.	O Ministério Público junto ao TCU divergiu da unidade técnica em relação à prescrição da pretensão punitiva:
Trata-se de tomada de contas especial instaurada pelo Fundo Nacional de Saúde em desfavor da empresária individual Senhora Kesia Costa de Moraes Mc Nair, em razão da aplicação irregular de recursos do Sistema Único de Saúde no âmbito do Programa Farmácia Popular do Brasil - Aqui Tem Farmácia Popular (PFPB) , o que teria ocasionado um prejuízo de R$ 205.481,65, em valores históricos, aos cofres do FNS.
2.	Entre 15/5/2016 e 30/9/2016, o Departamento Nacional de Auditoria do SUS realizou auditoria com a finalidade de avaliar a execução do Programa Farmácia Popular do Brasil pela empresária individual Senhora Kesia Costa de Moraes Mc Nair, com foco no cumprimento das normas estabelecidas pela Portaria GM/MS n.º 184/2011, vigente de 3/2/2011 a 14/5/2012, e pela Portaria GM/MS n.º 971/2012, vigente de 15/5/2012 a 27/1/2016, as quais dispõem sobre o PFPB. Embora a instrução tenha mencionado o período de abrangência da auditoria como sendo de 10/8/2011 a 4/6/2013, verifica-se no relatório do Denasus que o período abarcado foi de 1/1/2012 a 31/7/2015 (peça 2, p. 3) .
3.	Foram constatadas pelo Denasus as seguintes irregularidades, contrárias a dispositivos das citadas portarias, que resultaram em dano ao erário de R$ 205.481,65: i) registro de dispensação de medicamentos sem notas fiscais que comprovem a aquisição; ii) registro de dispensação de medicamentos em nome de pessoas falecidas; e iii) não apresentação de cópia do cupom fiscal, vinculado e/ou receitas médicas solicitados.
4.	O Denasus oportunizou à responsável se defender das imputações do relatório de auditoria, não tendo a notificada apresentado os documentos solicitados para a regularização das contas. Após emitidas notificações de cobrança à empresária individual, restando infrutífera a devolução dos recursos, o Fundo Nacional de Saúde autorizou a instauração de Tomada de Contas Especial.
5.	No Relatório do Tomador de Contas n.º 363/2021 (peça 15) , apurou-se que o conjunto de irregularidades gerou o dano total de R$ 205.481,65, distribuído entre as datas de 10/8/2011 e 31/8/2015, sob a responsabilidade da Senhora Kesia Costa de Moraes Mc Nair, empresária individual, e da empresa Kesia Costa de Moraes Mc Nair ME. A Controladoria-Geral da União anuiu às conclusões do tomador de contas por meio de Relatório de Auditoria, Certificado de Auditoria e Parecer do Dirigente de Controle Interno (peças 18 a 20) .
6.	No TCU, propôs-se realizar a citação da Senhora Kesia Costa de Moraes Mc Nair pelo valor quantificado na fase interna (instrução à peça 24) . Após duas tentativas infrutíferas de notificá-la em endereços da base de dados da Receita Federal, procedeu-se à citação por edital. Transcorrido o prazo regimental, a responsável não apresentou resposta ao Tribunal, configurando a revelia.
7.	No exame de mérito da peça 36, tendo em vista o princípio da busca da verdade real, coube à Secex-TCE verificar se havia algum argumento que pudesse ser aproveitado a favor da responsável em manifestações na fase interna, sem que nada fosse encontrado. Considerou a Unidade Técnica, ainda, não ser possível atestar a boa-fé da responsável, já que o dano decorreu do descumprimento de normas e princípios do PFPB, além de inexistir outras excludentes de culpabilidade.
8.	Demonstrado que a empresária individual não logrou comprovar a boa e regular aplicação dos recursos e, instada a se manifestar, optou pelo silêncio, propõe a instrução técnica considerar revel a Senhora Kesia Costa de Moraes Mc Nair, julgar suas contas irregulares, condená-la ao pagamento da quantia total de R$ 205.481,65, nas datas de ocorrência levantadas na TCE, e aplicar-lhe a multa prevista no art. 57 da Lei n.º 8.443/1992.
9.	Manifestamos nossa concordância com os argumentos e conclusões da Secex-TCE favoráveis à condenação da responsável pelo débito apurado. A existência dos ilícitos, bem assim do nexo causal entre a conduta no mínimo culposa da empresária e o resultado danoso ao erário, restou comprovada tanto nas constatações e justificativas das irregularidades relatadas pelo Denasus quanto no flagrante descumprimento, pela responsável, das normas das Portarias que regem o Programa. Como lembrou a instrução, a participação no PFPB se dá por meio de adesão, de forma que as farmácias e drogarias que pretendem participar devem atender aos critérios previstos nas normas que o regulamentam. A ausência ou irregularidade na documentação exigida pelo Ministério da Saúde invalida a dispensação e gera a obrigação de o estabelecimento devolver os valores recebidos.
10.	Em casos em que a natureza jurídica do estabelecimento comercial farmacêutico é de empresa individual, responde pelo débito apenas a pessoa física do empresário individual, que é o detentor do patrimônio associado à atividade empresarial, já que inexiste distinção de personalidade jurídica entre titular e empresa (salvo para fins fiscais) . Da responsabilidade direta do empresário individual decorre a possibilidade de seus próprios bens pessoais responderem nas instâncias judicial e administrativa. 
11.	Os enunciados abaixo, extraídos da Jurisprudência Selecionada, expressam o corrente entendimento do Tribunal sobre o tema.
- Na hipótese de dano ao erário envolvendo empresa de natureza jurídica individual, apenas o proprietário deve ser responsabilizado pelo débito, uma vez que o empresário individual atua em nome próprio, respondendo seus bens particulares pelas dívidas decorrentes da atividade empresarial. Contudo, de forma a ampliar a busca pelos bens na fase de execução, devem ser apostos, no acórdão condenatório, os números do CPF e do CNPJ ao lado do nome do empresário individual. (Acórdão n.º 8.597/2021-TCU-Primeira Câmara, Rel. Min. Jorge Oliveira) 
- A condenação solidária em débito atribuído a firma individual e seu empresário não caracteriza bis in idem, porquanto obriga todos à mesma dívida, que pode ser cobrada integralmente de um ou de ambos, nos termos dos arts. 264 e 265 do Código Civil, além do que não se faz distinção entre o patrimônio da empresa individual e o da pessoa física. No caso de multa, todavia, cabe aplicar apenas ao empresário, sob pena de bis in idem, uma vez que a firma individual não possui personalidade diversa e separada de seu titular, constituindo ambos uma única pessoa, ao contrário do que ocorre nas outras sociedades empresariais. (Acórdão 9254/2020-TCU-Segunda Câmara, Rel. Min. Marcos Bemquerer) 
12.	No caso desta TCE, por ostentar a condição jurídica de empresária individual, é suficiente que a condenação pelo débito recaia unicamente sobre a Senhora Kesia Costa de Moraes Mc Nair.
13.	As avenças firmadas entre o Ministério da Saúde e a rede privada de farmácias e drogarias para a disponibilização de medicamentos e/ou correlatos à população no âmbito do "Aqui Tem Farmácia Popular" possuem natureza jurídica de convênio, como se extrai do art. 2.º, inciso II, da Portaria GM/MS n.º 971/2012.
14.	Nesse sentido, o particular que recebe recursos do PFPB assume a condição de gestor de recursos públicos, o que obriga o exercente da atividade empresarial a prestar contas dos valores subsidiados pelo FNS relativos às dispensações de medicamentos realizadas. Incide, no caso, o art. 70, parágrafo único, da Constituição Federal, e, em caso de irregularidades, justifica-se a responsabilização fixada no art. 71, inciso II, da Carta Magna.
15.	Em relação à prescrição, divergimos das premissas adotadas na instrução de mérito. Segundo a Secex-TCE, a prescrição da pretensão punitiva do TCU deve seguir o entendimento firmado no Acórdão 1441/2016-TCU-Plenário, que fixa para o instituto o prazo geral de dez anos indicado no art. 205 do Código Civil, contados a partir da data de ocorrência da irregularidade sancionada, nos termos do art. 189 do mesmo estatuto.
16.	Por esse critério, não teria ocorrido a prescrição punitiva na presente TCE, tendo em vista que as irregularidades tratadas nos autos ocorreram nos exercícios de 2011 a 2015, e houve interrupção do prazo prescricional em 10/6/2021 (data do ato que ordenou a citação) .
17.	Quanto à prescrição da pretensão de ressarcimento, a Unidade Técnica adotou a tese da Súmula n.º 282 do TCU, que fixa como imprescritíveis as ações de ressarcimento movidas pelo Estado contra os agentes causadores de danos ao erário.
18.	Sobre o tema da prescrição, em recentes pareceres exarados nos processos de controle externo, após a tese firmada pelo Supremo Tribunal Federal no RE n.º 636.886 (Tema 899 da repercussão geral) , esta representante do Ministério Público de Contas tem defendido que seja adotado o regime previsto na Lei n.º 9.873/1999 como solução adequada para regular a prescrição para a atuação do Tribunal, até que sobrevenha norma específica, tanto por observar os parâmetros que preponderam no conjunto de normas do direito público, como por ser, também, a norma que já vem sendo utilizada pelo STF para reger a limitação temporal ao poder sancionador do TCU. Outrossim, entende-se que deva ser aplicado o mesmo marco normativo para as pretensões punitiva e de ressarcimento do dano ao erário.
19.	Em pesquisa ao portal do STF, verifica-se que foi certificado o trânsito em julgado da decisão tomada no RE n.º 636.886 em 5/10/2021. Portanto, se já era possível o julgamento imediato de causas sobre o tema do precedente firmado, independentemente da publicação ou do trânsito em julgado do "leading case", com a certidão mencionada acima o entendimento fixado pela Suprema Corte se consolida em definitivo.
20.	Cabe registrar que a prescrição e a decadência são matérias de ordem pública que podem ser arguidas em qualquer tempo e grau de jurisdição e, inclusive, ser reconhecidas de ofício pelo julgador, o que nos leva à convicção de que o novo entendimento veiculado pelo RE n.º 636.886 tem aplicação imediata a todos os processos em curso no TCU, independentemente da época da ocorrência dos fatos.
21.	A Lei n.º 9.873/1999 apresenta um prazo geral, de cinco anos (art. 1.º, caput) , e um prazo especial, previsto no art. 1.º, § 2.º, a saber: "quando o fato objeto da ação punitiva da Administração também constituir crime, a prescrição reger-se-á pelo prazo previsto na lei penal". Com relação a essa particular hipótese, registre-se o entendimento do STJ no sentido de que a pretensão punitiva da Administração Pública em relação a infração administrativa que também configura crime em tese somente se sujeita ao prazo prescricional criminal quando instaurada a respectiva ação penal (REsp 1116477/DF, Rel. Ministro TEORI ALBINO ZAVASCKI, PRIMEIRA TURMA, julgado em 16/08/2012, DJe 22/08/2012) . Como não há notícia nos autos sobre a instauração de ação penal que verse sobre os fatos objeto desta TCE, cumpre-nos adotar o prazo geral quinquenal para a análise da prescrição no caso concreto.
22.	No que toca ao termo inicial do prazo, deve ser considerada a data da prática da infração ou, no caso de infração permanente ou continuada, do dia em que tiver cessado, nos termos do art. 1.º da Lei n.º 9.873/1999. Considerando que as irregularidades nas dispensações e/ou na documentação comprobatória de dispensações de medicamentos do PFPB ocorreram no período de 10/8/2011 a 31/8/2015, admite-se que houve ilícito continuado, de modo que o termo a quo do prazo prescricional pode ser considerado sua data final, 31/8/2015.
23.	Prevê a Lei n.º 9.873/1999 que a prescrição se interrompe "pela notificação ou citação do indiciado ou acusado, inclusive por meio de edital" (art. 2.º, inciso I) . Aqui cumpre destacar que, nesse regime legal, a interrupção se dá pela notificação ou citação propriamente dita, e não pelo despacho que a ordena. A prescrição também se interrompe "por qualquer ato inequívoco, que importe apuração do fato" (art. 2.º, inciso II) .
24.	Sob esses fundamentos, a partir das peças constantes dos autos, houve a interrupção da prescrição nas seguintes datas:
	- Em 16/5/2016, data de início da fase analítica da auditoria realizada pelo Denasus na empresa Kesia Costa de Moraes Mc Nair - ME, com a finalidade de verificar o cumprimento das normas estabelecidas para o PFPB, que resultou no Relatório de Auditoria n.º 16591 do Denasus, encerrado em 30/9/2016 (peça 2, p. 3) .
	- Em 4/7/2016, 27/7/2016, 4/8/2016 e 29/11/2016, datas de publicação no D.O.U. dos editais para atendimento ao Comunicado de Auditoria n.º 04/2016 e ao Relatório de Auditoria n.º 16591 (peça 15, p. 6) .
	- Em 1/10/2020, data de publicação no D.O.U. dos editais de notificação ao Ofício n.º 1473 CPFP/CGAFB/DAFSCTIE/MS/2018 e ao Ofício n.º 1474 CPFP/CGAFB/DAFSCTIE/MS/2018 (peça 15, p. 6) .
	- Em 4/3/2021, data do Relatório do Tomador de Contas, que quantificou o dano ao erário de R$ 205.481,65, sob a responsabilidade da Senhora Kesia Costa de Moraes Mc Nair, empresária individual, e da empresa Kesia Costa de Moraes Mc Nair ME (peça 15) .
	- Em 16/4/2021, data do Relatório de Auditoria da CGU, que anuiu às conclusões do tomador de contas (peça 18) .   
	- Em 5/5/2021, data de autuação do presente processo no TCU.
	- Em 10/6/2021, data da instrução preliminar da Secex-TCE, que propôs realizar a citação da Senhora Kesia Costa de Moraes Mc Nair pelo débito apurado nos autos (peças 24 a 26) .
	- Em 22/10/2021, data de publicação no D.O.U. do Edital de citação da responsável n.º 1300/2021-Secomp-4 (peça 35) .
	- Em 20/1/2022, data da instrução de mérito da Secex-TCE, que propôs julgar irregulares as contas da Senhora Kesia Costa de Moraes Mc Nair e condená-la ao pagamento de débito e multa (peças 36 a 38) .
25.	Pelo retrospecto acima, verifica-se que não restou caracterizado no caso concreto o decurso do prazo prescricional de cinco anos previsto no art. 1.º, caput, da Lei n.º 9.873/1999.
26.	Além da prescrição pelo prazo geral de cinco anos, a Lei n.º 9.873/1999 prevê um prazo de três anos para a prescrição intercorrente (art. 1.º, § 1.º) , como forma de evitar que a inércia e morosidade do Poder Público se estendam indefinidamente, constituindo importante instrumento de segurança e estabilidade das relações jurídicas.
27.	Entre os marcos interruptivos de 29/11/2016 e 1/10/2020, mencionados no parágrafo 24, passaram-se mais de três anos. No entanto, constata-se que nesse período a Administração não permaneceu inerte, uma vez que encaminhou à responsável ofícios com cópia do Relatório de Auditoria e notificação para devolução dos recursos, nas datas de 27/1/2017 e 10/7/2018 (peça 15, p. 6) , sendo as comunicações devolvidas por motivos de desconhecimento e mudança. Logo, não restou caracterizado o decurso do prazo de três anos da prescrição intercorrente, já que não houve paralisação do processo entre os marcos citados.
28.	Pelo exposto, à exceção da divergência quanto aos prazos prescricionais a serem adotados pelo TCU, esta representante do Ministério Público de Contas manifesta-se de acordo com a proposta da instrução técnica de considerar revel a Senhora Kesia Costa de Moraes Mc Nair, empresária individual, julgar suas contas irregulares, condená-la ao pagamento da quantia de R$ 205.481,65, nas datas de ocorrência especificadas na tabela inserta no item "b) " da proposta de encaminhamento, e aplicar-lhe a multa prevista no art. 57 da Lei n.º 8.443/1992.

não há

Procuradora-Geral Cristina Machado da Costa e Silva.

TOMADA DE CONTAS ESPECIAL. FARMÁCIA POPULAR. IrregularidadeS nas dispensações de medicamentos. CITAÇÃO. REVELIA. CONTAS IRREGULARES. DÉBITO. MULTA.

TOMADA DE CONTAS ESPECIAL (TCE)

Secretaria de Controle Externo de Tomada de Contas Especial (SecexTCE).

Trata-se de tomada de contas especial (TCE) instaurada pelo Fundo Nacional de Saúde contra a empresária individual Kesia Costa de Moraes Mc Nair, em razão da aplicação irregular de recursos do Sistema Único de Saúde no âmbito do Programa Farmácia Popular do Brasil - Aqui Tem Farmácia Popular (PFPB) .
	O Departamento Nacional de Auditoria do Sistema Único de Saúde (Denasus) identificou a ocorrência de dano ao Erário de R$ 205.481,65, no período entre 10/8/2011 e 31/8/2015, em decorrência de problemas na dispensação de medicamentos, como a ausência de notas fiscais, o registro em nome de pessoas falecidas e a não apresentação de receitas médicas.
	Esgotadas as medidas administrativas para ressarcimento, o Fundo Nacional de Saúde instaurou a presente TCE.
	No âmbito do Tribunal, Kesia Costa de Moraes Mc Nair foi regularmente citada e não compareceu aos autos. 
	A unidade técnica e o Ministério Público de Contas concluíram pela irregularidade das contas da responsável, com imputação de débito e multa. Divergiram em relação aos fundamentos utilizados para averiguar a prescrição das pretensões punitiva e de ressarcimento.  
	Acolho os pareceres constantes dos autos como razões de decidir, sem prejuízo das observações a seguir. 
	Preliminarmente, registro que não ocorreu a prescrição, nos termos da novel Resolução TCU 344/2022, conforme as causas interruptivas devidamente registradas no parecer do Parquet.  
	Kesia Costa de Moraes Mc Nair deve ser considerada revel, para todos os fins, dando-se prosseguimento ao processo, nos termos no § 3º do artigo 12 da Lei 8.443/1992.
	A responsável não cumpriu as normas constantes das Portarias GM/MS 184/2011 e 971/2012, que regiam, à época, o Programa Farmácia Popular, deixando de apresentar documentos exigidos ou entregando comprovantes eivados de vícios. Esses fatos invalidaram a dispensação e geraram a obrigação de devolver os valores recebidos.
	Considerando os ilícitos devidamente apontados pelo Denasus e o nexo causal entre a conduta da empresária e o prejuízo verificado, bem como a ausência de documentos nos autos capazes de demonstrar a boa-fé da responsável e a presença de excludentes de culpabilidade, julgo, desde já, irregulares as contas da empresária, imputando-lhe débito, cujo valor atualizado em 1º/12/2022 é de R$ 372.304,16.
	Como consignado pelo Parquet, no caso de empresa de natureza jurídica individual, apenas o proprietário deve ser responsabilizado pelo débito, apondo-se no acórdão condenatório os números do CPF e do CNPJ ao lado do nome do empresário individual, a fim de ampliar a busca pelos bens na fase de execução (Acórdão 8597/2021-TCU-Primeira Câmara, Relator o E. Ministro Jorge Oliveira) .
	De acordo com o Acórdão 9254/2020-TCU-Segunda Câmara, Relator o E. Ministro-Substituto Marcos Bemquerer, a multa deve ser aplicada apenas ao empresário, sob pena de bis in idem, uma vez que a firma individual não possui personalidade diversa e separada de seu titular.
	Feitas essas considerações, voto para que o Tribunal adote a minuta de acórdão que submeto ao Colegiado.
TCU, Sala das Sessões, em 6 de dezembro de 2022.
WALTON ALENCAR RODRIGUES 
Relator